臺灣花蓮地方法院民事裁定
110年度監宣字第158號
聲  請  人  花蓮縣政府

法定代理人  徐榛蔚  
代  理  人  董勇誼  
相  對  人  陳家偉  



關  係  人  潘秋華  

上列當事人間聲請監護宣告事件，本院裁定如下：   
    主  文
宣告陳家偉（男，民國○○○年○月○日生，身分證統一編號：Z0000
00000號）為受監護宣告之人。
選定花蓮縣政府為相對人之監護人。
指定關係人潘秋華為會同開具財產清冊之人。
程序費用由相對人負擔。
    理  由
一、聲請意旨略以：聲請人為地方主管機關，相對人因腦部病變
    ，致不能為意思表示或受意思表示，亦不能辨識其意思表示
    之效果，已達受監護宣告之程度，爰依民法第14條及家事事
    件法第164條等規定，聲請准予對相對人為監護宣告，並選
    定聲請人為其監護人，及指定關係人即相對人之友潘秋華為
    會同開具財產清冊之人等語。
二、對於因精神障礙或其他心智缺陷，致不能為意思表示或受意
    思表示，或不能辨識其意思表示之效果者，法院得因本人、
    配偶、四親等內之親屬、最近一年有同居事實之其他親屬、
    檢察官、主管機關、社會福利機構、輔助人、意定監護受任
    人或其他利害關係人之聲請，為監護之宣告，民法第14條第
    1項定有明文。
三、經查，聲請人上開主張，業據其提出親屬系統表、戶籍謄本
    、中華民國身心障礙證明、重大傷病卡為證。而本院於民國
    110年11月24日在鑑定人何明儒醫師前訊問相對人，相對人
    躺臥在床，插鼻胃管，包尿布，無法回應指令，對點呼無反
    應。又經鑑定人鑑定後認：相對人罹患重度血管性失智症，
    現以鼻胃管灌食，有尿管包尿布，需全日看護照顧，無法自
    理。相對人對言談有搖頭與發出呻吟聲回應，無完整敘事，
    無法以任何方式有效溝通表達，無法配合簡單的指令動作。
    相對人無經濟能力，無法簽名，無工作與移動能力，情緒不
    穩，時常哭泣激躁搖頭。綜合以上，認相對人因精神障礙，
    不能為意思表示或受意思表示，或辨識其意思表示效果，此
    有佛教慈濟醫療財團法人花蓮慈濟醫院精神鑑定報告書在卷
    足按（見本院卷第83頁至第89頁）。是本院依上開事證及鑑
    定人意見，認相對人因重度血管性失智症，已達不能為意思
    表示或受意思表示，及不能辨識其意思表示效果之程度，故
    聲請人聲請本件監護宣告為有理由，應予准許，爰依法宣告
    相對人為受監護宣告之人。
四、又本院依職權函請維安社會工作師事務所進行訪視，據函覆
    略以：相對人未婚無子女，父母已歿，有一弟弟多次入獄，
    目前去向不明，且過往有以相對人名義借貸、積欠債務不還
    、竊取相對人財物之紀錄。相對人現為花蓮縣政府安置於長
    生老人養護中心，期間機構安置費用由縣政府代為支付。目
    前相對人由機構工作人員全時照顧，評估受照顧狀態穩定，
    相對人唯一手足對相對人未盡照顧之責，並無其他親屬適任
    監護人或有監護意願，建議由聲請人擔任監護人等語，此有
    維安社會工作師事務所成年人之監護宣告案件之訪視評估報
    告在卷可查（見本院卷第53頁至第60頁）。本院審酌上開訪
    視報告內容，及聲請人為地方主管機關，有足夠之能力與人
    力負擔監護任務，相對人現安置於養護中心受全日照顧，受
    照顧狀況良好，足見若延續過往照顧之模式，亦屬對相對人
    有利。故本院認由聲請人與潘秋華分別擔任相對人之監護人
    及會同開具財產清冊之人，符合受監護宣告人之最佳利益，
    核無不當，爰選定聲請人擔任受監護宣告人之監護人，並指
    定潘秋華擔任會同開具財產清冊之人。
五、依家事事件法第164條第2項，裁定如主文。
中　　華　　民　　國　 110　　年　　12　　月　　30　　日
                  家事法庭    法  官　  何効鋼
以上正本係照原本作成。
如對本裁定抗告，須於裁定送達後10日之不變期間內，向本院提
出抗告狀，並繳納抗告費新臺幣1,000元。
中　　華　　民　　國　　110 　年　　12　　月　　30　　日
                              書記官   許家昌